臺灣高等法院刑事判決
111年度侵上訴字第163號
上  訴  人  
即  被  告  鄭宇智
選任辯護人  沈靖家律師
            張睿紘律師
            張聖堃律師

上列上訴人因妨害性自主案件，不服臺灣臺北地方法院110年度
侵訴字第59號，中華民國111年4月28日第一審判決（起訴案號：
臺灣臺北地方檢察署110年度調偵字第430號），提起上訴，本院
判決如下：
    主  文
原判決撤銷。
鄭宇智犯乘機性交罪，處有期徒刑貳年。緩刑肆年，緩刑期間付
保護管束，並應於緩刑期內向指定之政府機關、政府機構、行政
法人、社區或其他符合公益目的之機構或團體，提供陸拾小時之
義務勞務，及應於本判決確定之日起貳年內，完成貳拾小時之法
治教育課程。
    事  實
一、鄭宇智原以駕駛車號0000-00號自小客車從事職業駕駛為業
    ，於民國109年10月24日凌晨4時46分許，因代號AW000-A109
    479女子（89年8月生，真實姓名年籍詳卷附「代號與真實姓
    名對照表」，下稱A女）先於新北市○○區○○路0段00號「凱悅
    KTV」包廂與友人飲酒歡唱，約飲用2至3手（即12至18罐）
    易開罐裝啤酒後，已不勝酒力，經由通訊軟體LINE暱稱「羅
    」之網友羅皓謙操作LINE程式之JD共乘2.0平台服務，由該
    平台指派鄭宇智駕駛上開自小客車至新莊「凱悅KTV」前，
    接送A女搭乘上開自小客車至指定目的地與羅皓謙會面，A女
    因酒醉而失去防備坐上副駕駛座，於同日凌晨5時許，鄭宇
    智見A女已處於酒醉意識不清之際，認有機可趁，遂將上開
    車輛停駛於臺北市○○區○○○路0段0號前之路邊，基於乘機性
    交之犯意，先靠近A女親吻其唇部，再脫去自身所著外褲與
    內褲，趁A女不能且不知抗拒之際，將A女頭部下壓至其陰莖
    處使A女張口含住其陰莖上下抽動為口交行為得逞。嗣A女驚
    覺有異，剎時片刻驚醒而詢問身在何方，鄭宇智始繼續駕車
    載送A女至目的地即臺北市○○區○○○路000號附近下車，事後A
    女將此事告知羅皓謙，羅皓謙再將此事轉達上開共乘平台後
    ，A女進而報警處理，因而查獲上情。
二、案經A女訴由臺北市政府警察局中山分局報請臺灣臺北地方
    檢察署檢察官偵查起訴。
    理  由
壹、程序方面：
一、按性侵害犯罪防治法所稱性侵害犯罪，係指觸犯刑法第221
    條至第227條、第228條、第229條、第332條第2項第2款、第
    334條第2項第2款、第348條第2項第1款及其特別法之罪；又
    行政機關、司法機關及軍法機關所製作必須公示之文書，不
    得揭露被害人之姓名、出生年月日、住居所及其他足資識別
    被害人身分之資訊，性侵害犯罪防治法第2條第1項、第12條
    第2項分別定有明文。另性侵害犯罪防治法第12條所定其他
    足資識別被害人身分之資訊，包括被害人照片或影像、聲音
    、住址、親屬姓名或其關係、就讀學校與班級或工作場所等
    個人基本資料，性侵害犯罪防治法施行細則第6條亦有明定
    。本案上訴人即被告鄭宇智所犯係屬性侵害犯罪防治法所稱
    之性侵害犯罪，因本院所製作之本案判決係屬必須公示之文
    書，為避免被害人身分遭揭露，依上開規定，對於告訴人A
    女之年籍資料等足資識別身分之資訊，均予以隱匿，合先敘
    明。
二、證據能力： 
　　按被告以外之人於審判外之言詞或書面陳述，除法律有規定
    者外，不得作為證據；又被告以外之人於審判外之陳述，雖
    不符合同法第159條之1至第159條之4之規定，但經當事人於
    審判程序同意作為證據，法院審酌該言詞陳述或書面陳述作
    成時之情況，認為適當者，亦得為證據。當事人、代理人或
    辯護人於法院調查證據時，知有第159條第1項不得為證據之
    情形，而未於言詞辯論終結前聲明異議者，視為有前項之同
    意，刑事訴訟法第159條第1項及第159條之5分別定有明文。
    查本案言詞辯論終結前，檢察官、被告及其辯護人均未就本
    判決所引用之各該被告以外之人於審判外之陳述及所調查之
    證據主張有刑事訴訟法第159條第1項不得為證據之情形，而
    均同意作為證據（本院卷第219頁），本院審酌該證據作成
    時並無違法及證明力明顯過低之瑕疵等情況，認為適當，應
    有證據能力。至本件認定事實所引用之非供述證據，並無證
    據證明係公務員違背法定程式所取得，亦無刑事訴訟法第15
    9條之4顯有不可信之情況與不得作為證據之情形，且經本院
    於審判期日依法進行證據之調查、辯論，被告於訴訟上之程
    序權即已受保障，亦應有證據能力。
貳、實體方面：
一、認定犯罪事實所憑證據及理由：
㈠、上開犯罪事實，業據被告於本院準備程序及審理時坦承不諱
    （見本院卷第164、223頁），核與證人即告訴人於警詢、偵
    查及原審之指訴（見偵查卷第28至29頁、第99至103頁、原
    審卷二第138至160頁）及證人羅皓謙於原審（見原審卷二第
    251至263頁）、告訴人之哥哥B男於偵查（見偵查卷第111至
    112頁）之證述相符，並有LINE通訊軟體對話紀錄（見偵查
    卷第39頁）、行車紀錄器光碟、原審及本院勘驗筆錄（見原
    審卷二第199至209頁，本院卷第122至123頁）、告訴人錄音
    光碟及原審勘驗筆錄（見原審卷二第133至138頁）、龍霖身
    心診所110年12月6日回函既所附告訴人病歷表（見原審卷二
    第93至123頁）附卷可稽，足認被告上開任意性自白與事實
    相符，堪以採信。
㈡、綜上所述，本案事證已臻明確，被告犯行堪以認定，應予依
    法論科。　　
二、論罪：
㈠、按刑法第10條第5項規定：「稱性交者，謂非基於正當目的所
    為之下列性侵入行為：一、以性器進入他人之性器、肛門或
    口腔，或使之接合之行為。二、以性器以外之其他身體部位
    或器物進入他人之性器、肛門或口腔，或使之接合之行為。
    」；又刑法第225條第1項乘機性交罪，係以保護辨識能力低
    弱之被害人為意旨，凡對於男女利用其精神、身體障礙、心
    智缺陷或其他相類之情形，不能或不知抗拒而為性交者而為
    之處罰。所謂相類之情形，兼指被害人於受性交時，因昏暈
    、酣眠、泥醉等相類似之情形，致無同意性交之理解，或無
    抗拒性交之能力而言，不以被害人當時已完全無知覺，或全
    無行動能力者為限（最高法院98年度台上字第5038號判決、
    99年度台上字第1239號判決意旨參照）。本案被告於事實欄
    所載之時間、地點，利用告訴人因酒醉意識模糊狀態，親吻
    告訴人、將告訴人頭部下壓至其陰莖處使告訴人張口含住其
    陰莖上下抽動為口交行為得逞，依照前揭說明，屬於利用告
    訴人處在相類於精神、身體障礙、心智缺陷致不能、不知抗
    拒情形，而為性交之行為無訛。是核被告所為，係犯刑法第
    225條第1項乘機性交罪。又被告對告訴人為性交行為前，所
    為親吻告訴人嘴巴等乘機猥褻低度行為，均為乘機性交之高
    度行為所吸收，不另論罪。起訴意旨認此部分應另論乘機猥
    褻罪，容有誤會，惟業經公訴檢察官以補充理由書予以更正
    （見原審卷二第45頁），附此敘明。
㈡、按犯罪之情狀顯可憫恕，認科以最低度刑仍嫌過重者，得酌
    量減輕其刑，刑法第59條定有明文。考其立法意旨，科刑時
    原即應依同法第57條規定審酌一切情狀，尤應注意該條各款
    所列事項，以為量刑標準。刑法第59條所謂「犯罪之情狀顯
    可憫恕」，係指裁判者審酌第57條各款所列事項以及其他一
    切與犯罪有關之情狀之結果，認其犯罪足堪憫恕者而言，即
    必於審酌一切之犯罪情狀，在客觀上顯然足以引起一般同情
    ，認為縱予宣告法定最低刑度猶嫌過重者，始有其適用（最
    高法院38年台上字第16號、45年台上字第1165號、51年台上
    字第899號判例意旨參照）。查被告對告訴人為前開乘機性
    交犯行，固屬不該，然被告於本院審理時業已坦承犯行，並
    與告訴人之訴訟代理人達成調解，有調解筆錄在卷可參（見
    本院卷第167頁），且被告亦已依調解內容全數清償完畢，
    有前開調解筆錄及存款憑證、本院公務電話紀錄表（見本院
    卷第231、233頁）附卷可佐。參以前開調解筆錄載明：告訴
    人於收到全部款項後，同意不予追究，給予被告緩刑等情，
    告訴人代理人亦表示若調解之金額被告有履行，願意原諒被
    告給予自新機會等語（見本院卷第165頁）， 堪認被告已有
    相當悔意。復衡以被告本案犯行非以暴力、恐嚇等手段為之
    ，其惡性及犯罪情節究與一般暴力性侵犯罪有別，其犯罪情
    節及手段尚屬平和，如科以3年以上有期徒刑，仍有情輕法
    重之憾，爰依刑法第59條之規定酌減其刑。
三、撤銷改判之理由：
㈠、原審審理後認被告犯行事證明確，予以依法論科，固非無見
    。然查，被告於本院審理時業已坦認犯行，深表悔悟，並與
    告訴人達成和解，賠償告訴人損害，告訴人亦表示願意原諒
    被告、同意給予被告緩刑之機會等情，此部分涉及量刑事由
    之變更，原判決未及審酌此節，而有未洽。是被告請求本院
    從輕量刑，為有理由。原判決既有上開可議之處，自應由本
    院予以撤銷改判。
㈡、爰審酌被告為逞一己之私慾，明知告訴人因酒醉而陷入意識
    模糊，竟仍對告訴人為乘機性交行為，致告訴人身心受創，
    然念諸被告於本院業已坦認犯行，並與告訴人達成調解賠償
    損害，已見悔意，而告訴人亦表示願意原諒被告、同意給予
    被告緩刑之機會等情，兼衡被告犯罪動機、目的，及其所陳
    智識程度為大學畢業，現從商，在家中幫忙，與父母、弟弟
    同住，需要負擔家計之家庭工作狀況等情狀，量處如主文第
    二項所示之刑。
㈢、緩刑附條件之諭知：
　⒈被告前未曾因故意犯罪而受有期徒刑以上刑之宣告，有本院
    被告前案紀錄表在卷可考，其因一時失慮致罹刑典，惟於本
    院審理時業已坦承犯行，深表悔意，堪認經此偵審程序之教
    訓，被告當知所警惕，信無再犯之虞，兼衡前開調解筆錄載
    明：告訴人於收到全部款項後，同意不予追究，給予被告緩
    刑等情，認前揭所宣告之刑，以暫不執行為適當，爰併予宣
    告緩刑4年，以啟自新。又被告犯刑法第225條第1項之乘機
    性交罪，為刑法第91條之1第1項所列罪名，應依刑法第93條
    第1項第1款規定，諭知於緩刑期間付保護管束。
  ⒉被告所宣告之刑雖暫無執行之必要，惟為使被告確切知悉其
    所為對告訴人所造成之身心之傷害，記取教訓及強化其法治
    觀念與尊重他人性自主決定權，勿再蹈法網，爰依刑法第74
    條第2項第5款規定，命被告於緩刑期內，應向指定之政府機
    關、政府機構、行政法人、社區或其他符合公益目的之機構
    、團體，提供60小時之義務勞務，並應於本判決確定之日起
    2年內完成法治教育課程20小時，以觀後效。至被告倘於緩
    刑期間，違反上開所定負擔情節重大，足認原宣告之緩刑難
    收其預期效果，而有執行刑罰之必要，得依刑法第75條之1
    第1項第4款規定，撤銷緩刑之宣告，併此敘明。　　
據上論斷，應依刑事訴訟法第369條第1項前段、第364條、第299
條第1項前段，判決如主文。
本案經檢察官邱曉華提起公訴，檢察官卓俊忠到庭執行職務。
中　　華　　民　　國　　111 　年　　11　　月　　22　　日
     　　　　　　 刑事第十六庭  審判長法　官  劉嶽承
                                      法　官  古瑞君
                                      法　官  廖紋妤
以上正本證明與原本無異。
如不服本判決，應於收受送達後20日內向本院提出上訴書狀，其
未敘述上訴之理由者並得於提起上訴後20日內向本院補提理由書
（均須按他造當事人之人數附繕本）「切勿逕送上級法院」。
                                      書記官  江珮菱
中　　華　　民　　國　　111 　年　　11　　月　　23　　日

附錄：本案論罪科刑法條全文
刑法第225條
對於男女利用其精神、身體障礙、心智缺陷或其他相類之情形，
不能或不知抗拒而為性交者，處3年以上10年以下有期徒刑。
對於男女利用其精神、身體障礙、心智缺陷或其他相類之情形，
不能或不知抗拒而為猥褻之行為者，處6月以上5年以下有期徒刑
。
第一項之未遂犯罰之。